【裁判字號】    93,訴,744
【裁判日期】    950412
【裁判案由】    返還出售土地價款
【裁判全文】
臺灣新竹地方法院民事判決              93年度訴字第744號
原      告  Ｓ○○
            Ｔ○○
            ｉ○○
            ａ○○
            Ｍ○○○
            ｃ○○
            ｄ○○
            ｅ○○
            Ｋ○○
            Ｊ○○
            Ａ○○
                        巷71.
            黃○○
            玄○○
            ｆ○○
            ｈ○○
            Ｕ○○
                        24巷.
            Ｖ○○
            Ｌ○○○
            Ｎ○○
            ｊ○○○
            ｋ○○○
                        號
            Ｐ○○
            Ｑ○○
                        號
            Ｒ○○
            戌○○
            酉○○
            宙○○
兼上27人共同
訴訟代理人  ｂ○○○
原      告  癸○○
                        66巷.
            Ｃ○○○
                        巷10.
            Ｄ○○
            Ｆ○○
            Ｅ○○
                        16號.
            Ｈ○○
            Ｇ○○
            Ｉ○○
            Ｂ○○
                        18弄.
            乙○○
            丙○○
            丁○○
            戊○○
            己○○
            宇○○
            辛○○○
            午○○
            辰○○
            卯○○
            寅○○
            地○○
            天○○
            亥○○
                        巷19.
            壬○○
            庚○○
兼上25人共同
訴訟代理人  Ｏ○○
被      告  祭祀公業義民爺
兼  管理人  ｇ○○
上列當事人間請求返還出售土地價款事件，本院判決如下：
    主  文
原告之訴駁回。
訴訟費用由原告負擔。
    理  由
一原告之訴，依其所訴之事實，在法律上顯無理由者，法院得不
  經言詞辯論，逕以判決駁回之，民事訴訟法第249條第二項定
  有明文。
二原告起訴主張，其等之祖先黃水秀、黃阿秀、黃秋炎分別於大
  正、昭和年間向祭祀公業義民爺之管理人及派下子孫被告Ｚ○
  ○、Ｘ○○（起訴時業已死亡，經本院於95年3月17日裁定駁
  回原告之訴）、申○○、未○○、巳○○、丑○○、子○○、
  ｌ○○、Ｙ○○、Ｗ○○（起訴狀未載真正住居所住址供送達
  ，命限期補正而未補正於95年4月12日裁定駁回）等人購買登
  記於被告祭祀公業義民爺名下之坐落新竹市○○段395之1號等
  11 筆土地，但並未向地政機關辦理所有權移轉登記。嗣被告
  祭祀公業義民爺於91年10月21日變更管理人為被告ｇ○○，並
  將新竹市○○段395之1號土地轉賣訴外人甲○○，上開土地既
  經祭祀公業義民爺管理員及派下子孫出售原告之先祖黃水秀等
  人，則被告祭祀公業義民爺之現任管理人ｇ○○即無權處分，
  被告應將92年1月30日出售上開土地予訴外人甲○○之土地價
  款歸還原告等人，原告多次提出調解，被告均置之不理，因此
  ，起訴請求被告將出售新竹市○○段395之1號土地之土地價款
  返還原告。
三查原告上開起訴內容縱然屬實（依據原告起訴所提出之證物為
  義民爺會份賣渡證，原告先祖黃水秀等人所購似為神明會之會
  份，而非土地所有權），則原告之先祖黃水秀等人係與被告祭
  祀公業義民爺就新竹市○○段395之1號土地等11筆土地成立買
  賣契約原告亦自承上開土地並未移轉登記於原告先祖之名下，
  因此，所有權並未移轉於原告或原告之先祖，仍屬被告祭祀公
  業義民爺所有，被告祭祀公業義民爺將上開土地出售訴外人甲
  ○○並非無權處分，充其量僅為違反原告所繼承先祖訂立之買
  賣契約，而應負債務不履行之契約責任，原告認為被告祭祀公
  業義民爺及兼管理人ｇ○○為無權處分，並請求被告返還出售
  土地之價款，於法律上顯無理由，不能准許，依據首揭規定，
  爰不經言詞辯論判決駁回。
四依民事訴訟法第249條第2項、第78條、第85條第1項前段，判
  決如主文。
中    華    民    國    95    年    4    月    12    日
                  民事第一庭    法  官  黃珮禎
以上正本係照原本作成。
如對本判決上訴，須於判決送達後20日內向本院提出上訴狀。
中    華    民    國    95    年    4     月    12    日
                                書記官  黎秀娟


司法院資訊處製作；財團法人民間司法改革基金會備份。
